---
title: "Lista_extra"
author: "Eraldo Caetano"
date: "2023-06-25"
output: pdf_document
---

```{r setup, include=FALSE}
knitr::opts_chunk$set(echo = TRUE)
```



```{r}
library(PNADcIBGE)
library(survey)
library(dplyr)
library(haven)
library(lmtest)
library(rgl)
library(faraway)
library(readxl)
library(ggplot2)
```

# Brasil 2022

## a)
Fazendo a importação dos dados PNAD no site do IBGE


```{r}
variaveis_selecionadasPNAD <- c("UF", "V2007", "V2009", "VD4002", "VD4020")
dadosPNADc2022.1 <- get_pnadc(year = 2022, quarter = 1, vars = variaveis_selecionadasPNAD)
dados2022.1 <- dadosPNADc2022.1$variables
gc(verbose=FALSE, reset=FALSE, full=TRUE)
```


```{r}
oc_sexo2022.1 <- svyby(~V2007, ~VD4002, dadosPNADc2022.1, svymean, na.rm = T)
oc_sexo2022.1
gc(verbose=FALSE, reset=FALSE, full=TRUE)
```

```{r}
pessoasoc = as.data.frame.matrix(oc_sexo2022.1$V2007Homem,oc_sexo2022.1$V2007Mulher)
pessoasoc
barplot(pessoasoc, col="white")
```



```{r}

brasil_22 <- as.data.frame(dadosPNADc2022.1)

# Brasil 2022 - Taxa de desocupação por sexo
brasil_2022_desocupacao_sexo <- aggregate(VD4002 ~ V2007, data = brasil_22, FUN = function(x) sum(x == 2) / length(x) * 100)

# Renomeando as colunas
colnames(brasil_2022_desocupacao_sexo) <- c("Sexo", "Taxa_Desocupacao")

# Definindo os labels para o sexo
brasil_2022_desocupacao_sexo$Sexo <- factor(brasil_2022_desocupacao_sexo$Sexo,
                                           levels = c(1, 2),
                                           labels = c("Masculino", "Feminino"))

# Gráfico de barras
ggplot(brasil_2022_desocupacao_sexo, aes(x = Sexo, y = Taxa_Desocupacao, fill = Sexo)) +
  geom_bar(stat = "identity") +
  labs(title = "Taxa de Desocupação por Sexo - Brasil 2022",
       x = "Sexo",
       y = "Taxa de Desocupação (%)") +
  theme_minimal()


```




## b) O rendimento médio mensal por sexo:

```{r}
rend_med_mensal_sexo2022.1 <- svyby(~VD4020, ~V2007, dadosPNADc2022.1, svymean, na.rm = T)
rend_med_mensal_sexo2022.1
gc(verbose=FALSE, reset=FALSE, full=TRUE)
```

## c) A distribuição de pessoas desocupadas por faixa etária (14 a 17 anos, 18 a 24 anos, 25 a 39 anos, 40 a 59 anos, 60 anos ou mais):

```{r}
dadosPNADc2022.1 <-update(dadosPNADc2022.1, Idade = case_when(
  V2009 %in% 14:17 ~ "14-17",
  V2009 %in% 18:24 ~ "18-24", 
  V2009 %in% 25:39 ~ "25-39", 
  V2009 %in% 40:59 ~ "40-59", 
  V2009 > 59 ~ "60+")
)
desoc_idade2022.1 <- svyby(~Idade, ~VD4002, dadosPNADc2022.1, svymean, na.rm = T)
desoc_idade2022.1
gc(verbose=FALSE, reset=FALSE, full=TRUE)
```

## d) O rendimento médio mensal por faixa etária:

```{r}
rend_med_mensal_idade2022.1 <- svyby(~VD4020, ~Idade, dadosPNADc2022.1, svymean, na.rm = T)
rend_med_mensal_idade2022.1
gc(verbose=FALSE, reset=FALSE, full=TRUE)
```




# Brasil 2023

Fazendo a importação dos dados PNAD no site do IBGE
```{r}
variaveis_selecionadasPNAD <- c("UF", "V2007", "V2009", "VD4002", "VD4020")
dadosPNADc2023.1 <- get_pnadc(year = 2023, quarter = 1, vars = variaveis_selecionadasPNAD)
dados2023.1 <- dadosPNADc2023.1$variables
gc(verbose=FALSE, reset=FALSE, full=TRUE)
```


```{r}
oc_sexo2023.1 <- svyby(~V2007, ~VD4002, dadosPNADc2023.1, svymean, na.rm = T)
oc_sexo2023.1
gc(verbose=FALSE, reset=FALSE, full=TRUE)
```

## b) O rendimento médio mensal por sexo:

```{r}
rend_med_mensal_sexo2023.1 <- svyby(~VD4020, ~V2007, dadosPNADc2023.1, svymean, na.rm = T)
rend_med_mensal_sexo2023.1
gc(verbose=FALSE, reset=FALSE, full=TRUE)
```

## c) A distribuição de pessoas desocupadas por faixa etária (14 a 17 anos, 18 a 24 anos, 25 a 39 anos, 40 a 59 anos, 60 anos ou mais):

```{r}
dadosPNADc2023.1 <-update(dadosPNADc2023.1, Idade = case_when(
  V2009 %in% 14:17 ~ "14-17",
  V2009 %in% 18:24 ~ "18-24", 
  V2009 %in% 25:39 ~ "25-39", 
  V2009 %in% 40:59 ~ "40-59", 
  V2009 > 59 ~ "60+")
)
desoc_idade2023.1 <- svyby(~Idade, ~VD4002, dadosPNADc2023.1, svymean, na.rm = T)
desoc_idade2023.1
gc(verbose=FALSE, reset=FALSE, full=TRUE)
```

## d) O rendimento médio mensal por faixa etária:

```{r}
rend_med_mensal_idade2023.1 <- svyby(~VD4020, ~Idade, dadosPNADc2023.1, svymean, na.rm = T)
rend_med_mensal_idade2023.1
gc(verbose=FALSE, reset=FALSE, full=TRUE)
```



# Ceará 2022

## Análise para o Estado do Ceará - UF=="Ceará"

## Taxa de desocupação por sexo - Ceará

```{r}
desoc_sexo_ce2022 <- svyby(~V2007, ~VD4002, subset(dadosPNADc2022.1, UF == "Ceará"), svymean, na.rm = T)
desoc_sexo_ce2022
gc(verbose=FALSE, reset=FALSE, full=TRUE)
```

## Rendimento médio mensal por sexo - Ceará

```{r}
rend_med_mensal_sexo_ce2022 <- svyby(~VD4020, ~V2007, subset(dadosPNADc2022.1, UF == "Ceará"), svymean, na.rm = T)
rend_med_mensal_sexo_ce2022
gc(verbose=FALSE, reset=FALSE, full=TRUE)
```

## Distribuição de pessoas desocupadas por faixa etária
```{r}
dadosPNADc2022.1 <- update(dadosPNADc2022.1, Idade = case_when(
  V2009 %in% 14:17 ~ "14-17",
  V2009 %in% 18:24 ~ "18-24", 
  V2009 %in% 25:39 ~ "25-39", 
  V2009 %in% 40:59 ~ "40-59", 
  V2009 > 59 ~ "60+")
)

desoc_idade_ce2022 <- svyby(~Idade, ~VD4002, subset(dadosPNADc2022.1, UF == "Ceará"), svymean, na.rm = T)
desoc_idade_ce2022
gc(verbose=FALSE, reset=FALSE, full=TRUE)
```

## Rendimento médio mensal por faixa etária - Ceará

```{r}
rend_med_mensal_idade_ce2022 <- svyby(~VD4020, ~Idade, subset(dadosPNADc2022.1, UF == "Ceará"), svymean, na.rm = T)
rend_med_mensal_idade_ce2022
gc(verbose=FALSE, reset=FALSE, full=TRUE)
```


# Ceará 2023

## Análise para o Estado do Ceará - UF=="Ceará"

## Taxa de desocupação por sexo - Ceará

```{r}
desoc_sexo_ce2023 <- svyby(~V2007, ~VD4002, subset(dadosPNADc2023.1, UF == "Ceará"), svymean, na.rm = T)
desoc_sexo_ce2023
gc(verbose=FALSE, reset=FALSE, full=TRUE)
```

## Rendimento médio mensal por sexo - Ceará

```{r}
rend_med_mensal_sexo_ce2023 <- svyby(~VD4020, ~V2007, subset(dadosPNADc2023.1, UF == "Ceará"), svymean, na.rm = T)
rend_med_mensal_sexo_ce2023
gc(verbose=FALSE, reset=FALSE, full=TRUE)
```

## Distribuição de pessoas desocupadas por faixa etária
```{r}
dadosPNADc2023.1<-update(dadosPNADc2023.1, Idade = case_when(
  V2009 %in% 14:17 ~ "14-17",
  V2009 %in% 18:24 ~ "18-24", 
  V2009 %in% 25:39 ~ "25-39", 
  V2009 %in% 40:59 ~ "40-59", 
  V2009 > 59 ~ "60+")
)

desoc_idade_ce2023 <- svyby(~Idade, ~VD4002, subset(dadosPNADc2023.1, UF == "Ceará"), svymean, na.rm = T)
desoc_idade_ce2023
gc(verbose=FALSE, reset=FALSE, full=TRUE)
```

## Rendimento médio mensal por faixa etária - Ceará

```{r}
rend_med_mensal_idade_ce2023 <- svyby(~VD4020, ~Idade, subset(dadosPNADc2023.1, UF == "Ceará"), svymean, na.rm = T)
rend_med_mensal_idade_ce2023
gc(verbose=FALSE, reset=FALSE, full=TRUE)
```


