---
title: "Universidade Federal do Ceará (UFC/Sobral)"
subtitle: "Aula 06 - Métodos Computacionais Aplicados"
author: "Prof. Weligton Gomes"
date: "22/05/2023"
output: 
  pdf_document: 
    latex_engine: xelatex
---

```{r setup, include=FALSE}
knitr::opts_chunk$set(echo = TRUE)
```

```{r}
library(ISwR)

data(energy)
data(thuesen)
```

# Funções que facilitam a manipulação de dados no R

```{r}
thue1 <- subset(thuesen,blood.glucose<7)
thue1

thue2 <- transform(thuesen,log.gluc=log(blood.glucose))
thue2
```

```{r}
thue3 <- within(thuesen,{
  log.gluc <- log(blood.glucose)
  m <- mean(log.gluc)
  centered.log.gluc <- log.gluc - m 
  rm(m)
})
thue3

summary(thue3)
```

o R é uma linguagem que permite criar novas funções. Na verdade, muitas das funções em R são atualmente funções de funções. A estrutura de uma função é dada abaixo:

myfunction<-function(arg1, arg2,...){
  statements ou afirmações
  return(object)
}

O R é uma verdadeira linguagem de programação que permite a execução condicional e também construções de loop. Por exemplo:

```{r}
for(i in 1:5){
  print(i)
}
```

```{r}
# criando vetor de exemplo
x <- 10:20
 
# divide cada elemento por 10
for(i in seq_along(x)) 
  x[i] <- x[i]/10
 
# resultado
x
```


```{r}
y <- 12345
x <- y/2
while (abs(x*x-y) > 1e-10) x <- (x + y/x)/2
x
x^2
```

Observe a construção da expressão while (condição), que diz que a expressão deve ser avaliada enquanto a condição for TRUE.

O teste ocorre na parte superior do loop

Uma variação do mesmo algoritmo com o teste na parte inferior do loop pode ser escrita com uma construção repetida:

```{r}
y<-12345
x <- y/2
repeat{
  x <- (x + y/x)/2
  if (abs(x*x-y) < 1e-10) break
}
x
x^2
```

## Progressão Aritmética (PA) e Progressão Geométrica (PG)

Criando funções para calcular os n-ésimos termos e a soma de uma PA:

```{r}
nesimotermo<-function(a1, n, r){
  a1+(n-1)*r
}

nesimotermo(107,101,6)
```

```{r}
termonpa<-function(a1, an, r){
  ((an-a1)/r)+1
}
termonpa(2,100,2)
```

```{r}
somapa<-function(a1, n, r){
  an=a1+(n-1)*r
  ((a1+an)*n)/2
}

somapa(2,5,2)
```

## Progressão Geométrica (PG)

Criando funções para calcular os n-ésimos termos e a soma de uma PG finita e infinita:

### PG finita

```{r}
nesimotermopg<-function(a1,q,n){
  a1*q^(n-1)
}

nesimotermopg(3,2,4)
```

```{r}
somapg<-function(a1, q, n){
  (a1*(q^n -1))/(q-1)
}

somapg(1,10,5)
```

### PG infinita

```{r}
sompginf<-function(a1, q){
  a1/(1-q)
}

sompginf(1, 0.5)
```

# Exercícios de P.A e P.G

Questão 01: Qual é o centésimo primeiro termo de uma P.A. cujo primeiro termo é 107 e a razão é 6?

```{r}
nesimotermo<-function(a1, n, r){
  a1+(n-1)*r
}

nesimotermo(107,101,6)
```

Questão 02: Sabendo que o primeiro termo é 10, o último é 109 e a razão é 3, basta usar a fórmula do termo geral para encontrar a posição do termo 109.

```{r}
termonpa<-function(a1, an, r){
  ((an-a1)/r)+1
}
termonpa(10,109,3)
```

Questão 03: Determine o décimo quinto termo da progressão geométrica a seguir: (1, 3, 9, 27, . . .).

```{r}
nesimotermopg<-function(a1,q,n){
  a1*q^(n-1)
}

nesimotermopg(1,3,15)
```


## Transformar a temperatura em grau Fahrenheit para grau Celsius.

Lembre-se que em grau Fahrenheit a escala de temperatura varia de $32^{\circ}F$ ($0^{\circ}C$) até $212^{\circ}F$ ($100^{\circ}C$).

```{r}
fahrenheit_to_celsius <- function(temp_F) {
  temp_C <- (temp_F - 32) * 5 / 9
  return(temp_C)
}

fahrenheit_to_celsius(55)
fahrenheit_to_celsius(212)
```

# Entrada de Dados no R. 

Observação: No Windows o endereço do arquivo a $\backslash$  deve ser substituida por $/$.

## Inserindo dados com o Data Entry

```{r, echo=FALSE}
myData <- data.frame()
myData <- edit(myData)
```

## Arquivo no formato .txt (Bloco de Notas)

```{r}
x401k <- read.delim("~/Base de Dados_MCA/401k.txt")
```

## Arquivo no formato .csv (Separador de Vírgula)
```{r}
nerlove <- read.csv2("~/Base de Dados_MCA/nerlove.csv")
```

## Arquivo no formato .xlsx (Excel)

```{r}
library(xlsx)
```

```{r}
rental1 <- read.xlsx("~/Base de Dados_MCA/rental1.xlsx", 1)
```

## Arquivo no formato .dta (Stata)

```{r}
library(haven)
```

```{r}
# mydata <- read.dta("c:/mydata.dta")

campus <- read_dta("~/Base de Dados_MCA/campus.dta")
```

# Manipulação de Bases de Dados

```{r}
library(readxl)
```

```{r}
rental1 <- read_excel("~/Base de Dados_MCA/rental1.xlsx")

rental2 <- read_excel("~/Base de Dados_MCA/rental2.xlsx")

rental3 <- read_excel("~/Base de Dados_MCA/rental3.xlsx")

rental4 <- read_excel("~/Base de Dados_MCA/rental4.xlsx")

```

## A Função Merge

```{r}
# mydata<-merge(mydata1, mydata2, by=c("id_1","id_2"))

rental12<-merge(rental1, rental2, by=c("city","year"))
```

## A Função Append

```{r}
rental34<-rbind(rental3, rental4)
```

