---
title: "Lista_extra"
author: 
  - "Antonio Eraldo Caetano Martins"
  - "Francisca Jannielly Garcia da Costa"
  - "Klayver Ximenes Carmo"
institute: "Universidade Federal do Ceará"
course: "Métodos Computacionais Aplicados"
date: "24/06/2023"
output: pdf_document
---

```{r setup, include=FALSE}
knitr::opts_chunk$set(echo = TRUE)
```



```{r}
library(PNADcIBGE)
library(survey)
library(dplyr)
library(haven)
library(lmtest)
library(rgl)
library(faraway)
library(readxl)
library(ggplot2)
```

# Brasil 2022

## a)
Fazendo a importação dos dados PNAD no site do IBGE


```{r}
variaveis_selecionadasPNAD <- c("UF", "V2007", "V2009", "VD4002", "VD4020")
dadosPNADc2022.1 <- get_pnadc(year = 2022, quarter = 1, vars = variaveis_selecionadasPNAD)
dados2022.1 <- dadosPNADc2022.1$variables
gc(verbose=FALSE, reset=FALSE, full=TRUE)
```


```{r}
oc_sexo2022.1 <- svyby(~V2007, ~VD4002, dadosPNADc2022.1, svymean, na.rm = T)
oc_sexo2022.1

gc(verbose=FALSE, reset=FALSE, full=TRUE)
```




## b) O rendimento médio mensal por sexo:

```{r}
rend_med_mensal_sexo2022.1 <- svyby(~VD4020, ~V2007, dadosPNADc2022.1, svymean, na.rm = T)
rend_med_mensal_sexo2022.1
gc(verbose=FALSE, reset=FALSE, full=TRUE)
```

## c) A distribuição de pessoas desocupadas por faixa etária (14 a 17 anos, 18 a 24 anos, 25 a 39 anos, 40 a 59 anos, 60 anos ou mais):

```{r}
dadosPNADc2022.1 <-update(dadosPNADc2022.1, Idade = case_when(
  V2009 %in% 14:17 ~ "14-17",
  V2009 %in% 18:24 ~ "18-24", 
  V2009 %in% 25:39 ~ "25-39", 
  V2009 %in% 40:59 ~ "40-59", 
  V2009 > 59 ~ "60+")
)
desoc_idade2022.1 <- svyby(~Idade, ~VD4002, dadosPNADc2022.1, svymean, na.rm = T)
desoc_idade2022.1
gc(verbose=FALSE, reset=FALSE, full=TRUE)
```

## d) O rendimento médio mensal por faixa etária:

```{r}
rend_med_mensal_idade2022.1 <- svyby(~VD4020, ~Idade, dadosPNADc2022.1, svymean, na.rm = T)
rend_med_mensal_idade2022.1
gc(verbose=FALSE, reset=FALSE, full=TRUE)
```




# Brasil 2023

Fazendo a importação dos dados PNAD no site do IBGE
```{r}
variaveis_selecionadasPNAD <- c("UF", "V2007", "V2009", "VD4002", "VD4020")
dadosPNADc2023.1 <- get_pnadc(year = 2023, quarter = 1, vars = variaveis_selecionadasPNAD)
dados2023.1 <- dadosPNADc2023.1$variables
gc(verbose=FALSE, reset=FALSE, full=TRUE)
```


```{r}
oc_sexo2023.1 <- svyby(~V2007, ~VD4002, dadosPNADc2023.1, svymean, na.rm = T)
oc_sexo2023.1
gc(verbose=FALSE, reset=FALSE, full=TRUE)
```

## b) O rendimento médio mensal por sexo:

```{r}
rend_med_mensal_sexo2023.1 <- svyby(~VD4020, ~V2007, dadosPNADc2023.1, svymean, na.rm = T)
rend_med_mensal_sexo2023.1
gc(verbose=FALSE, reset=FALSE, full=TRUE)
```

## c) A distribuição de pessoas desocupadas por faixa etária (14 a 17 anos, 18 a 24 anos, 25 a 39 anos, 40 a 59 anos, 60 anos ou mais):

```{r}
dadosPNADc2023.1 <-update(dadosPNADc2023.1, Idade = case_when(
  V2009 %in% 14:17 ~ "14-17",
  V2009 %in% 18:24 ~ "18-24", 
  V2009 %in% 25:39 ~ "25-39", 
  V2009 %in% 40:59 ~ "40-59", 
  V2009 > 59 ~ "60+")
)
desoc_idade2023.1 <- svyby(~Idade, ~VD4002, dadosPNADc2023.1, svymean, na.rm = T)
desoc_idade2023.1
gc(verbose=FALSE, reset=FALSE, full=TRUE)
```

## d) O rendimento médio mensal por faixa etária:

```{r}
rend_med_mensal_idade2023.1 <- svyby(~VD4020, ~Idade, dadosPNADc2023.1, svymean, na.rm = T)
rend_med_mensal_idade2023.1
gc(verbose=FALSE, reset=FALSE, full=TRUE)
```
```{r}


# TESTEEE
qqqq <- dplyr::right_join(oc_sexo2022.1,oc_sexo2023.1, by = "VD4002")
qqqq
```



# Ceará 2022

## Análise para o Estado do Ceará - UF=="Ceará"

## Taxa de desocupação por sexo - Ceará

```{r}
desoc_sexo_ce2022 <- svyby(~V2007, ~VD4002, subset(dadosPNADc2022.1, UF == "Ceará"), svymean, na.rm = T)
desoc_sexo_ce2022
gc(verbose=FALSE, reset=FALSE, full=TRUE)
```

## Rendimento médio mensal por sexo - Ceará

```{r}
rend_med_mensal_sexo_ce2022 <- svyby(~VD4020, ~V2007, subset(dadosPNADc2022.1, UF == "Ceará"), svymean, na.rm = T)
rend_med_mensal_sexo_ce2022
gc(verbose=FALSE, reset=FALSE, full=TRUE)
```

## Distribuição de pessoas desocupadas por faixa etária
```{r}
dadosPNADc2022.1 <- update(dadosPNADc2022.1, Idade = case_when(
  V2009 %in% 14:17 ~ "14-17",
  V2009 %in% 18:24 ~ "18-24", 
  V2009 %in% 25:39 ~ "25-39", 
  V2009 %in% 40:59 ~ "40-59", 
  V2009 > 59 ~ "60+")
)

desoc_idade_ce2022 <- svyby(~Idade, ~VD4002, subset(dadosPNADc2022.1, UF == "Ceará"), svymean, na.rm = T)
desoc_idade_ce2022
gc(verbose=FALSE, reset=FALSE, full=TRUE)
```

## Rendimento médio mensal por faixa etária - Ceará

```{r}
rend_med_mensal_idade_ce2022 <- svyby(~VD4020, ~Idade, subset(dadosPNADc2022.1, UF == "Ceará"), svymean, na.rm = T)
rend_med_mensal_idade_ce2022
gc(verbose=FALSE, reset=FALSE, full=TRUE)
```


# Ceará 2023

## Análise para o Estado do Ceará - UF=="Ceará"

## Taxa de desocupação por sexo - Ceará

```{r}
desoc_sexo_ce2023 <- svyby(~V2007, ~VD4002, subset(dadosPNADc2023.1, UF == "Ceará"), svymean, na.rm = T)
desoc_sexo_ce2023
gc(verbose=FALSE, reset=FALSE, full=TRUE)
```

## Rendimento médio mensal por sexo - Ceará

```{r}
rend_med_mensal_sexo_ce2023 <- svyby(~VD4020, ~V2007, subset(dadosPNADc2023.1, UF == "Ceará"), svymean, na.rm = T)
rend_med_mensal_sexo_ce2023
gc(verbose=FALSE, reset=FALSE, full=TRUE)
```

## Distribuição de pessoas desocupadas por faixa etária
```{r}
dadosPNADc2023.1<-update(dadosPNADc2023.1, Idade = case_when(
  V2009 %in% 14:17 ~ "14-17",
  V2009 %in% 18:24 ~ "18-24", 
  V2009 %in% 25:39 ~ "25-39", 
  V2009 %in% 40:59 ~ "40-59", 
  V2009 > 59 ~ "60+")
)

desoc_idade_ce2023 <- svyby(~Idade, ~VD4002, subset(dadosPNADc2023.1, UF == "Ceará"), svymean, na.rm = T)
desoc_idade_ce2023
gc(verbose=FALSE, reset=FALSE, full=TRUE)
```

## Rendimento médio mensal por faixa etária - Ceará

```{r}
rend_med_mensal_idade_ce2023 <- svyby(~VD4020, ~Idade, subset(dadosPNADc2023.1, UF == "Ceará"), svymean, na.rm = T)
rend_med_mensal_idade_ce2023
gc(verbose=FALSE, reset=FALSE, full=TRUE)
```

## Gráficos


```{r}

# Criar um dataframe para cada ano

ocS2022.1 <- data.frame(oc_sexo2022.1)
df_oc_sexo2022.1 <- data.frame(subset(ocS2022.1, select = -c(VD4002,se1,se2)))
names(df_oc_sexo2022.1)[names(df_oc_sexo2022.1) == "V2007Homem"] <- "Homem"
names(df_oc_sexo2022.1)[names(df_oc_sexo2022.1) == "V2007Mulher"] <- "Mulher"

df_oc_sexo2022.1 <- cbind(Categoria = c("Pessoas ocupadas", "Pessoas desocupadas"), df_oc_sexo2022.1)
df_oc_sexo2022.1$Ano <- rep(2022,2)

oc2023.1 <- data.frame(oc_sexo2023.1)
df_oc_sexo2023.1 <- data.frame(subset(oc2023.1, select = -c(VD4002,se1,se2)))
names(df_oc_sexo2023.1)[names(df_oc_sexo2023.1) == "V2007Homem"] <- "Homem"
names(df_oc_sexo2023.1)[names(df_oc_sexo2023.1) == "V2007Mulher"] <- "Mulher"

df_oc_sexo2023.1 <- cbind(Categoria = c("Pessoas ocupadas", "Pessoas desocupadas"), df_oc_sexo2023.1)
df_oc_sexo2023.1$Ano <- rep(2023,2)

# Concatenar os dataframes
dadosocSplot <- rbind(df_oc_sexo2022.1, df_oc_sexo2023.1)

# Transformar o dataframe no formato "long" utilizando a função gather() do pacote tidyr
library(tidyr)
dados_long <- gather(dadosocSplot, Gênero, Valor, Homem:Mulher)

# Criar o gráfico de barras utilizando ggplot2
grafico <- ggplot(dados_long, aes(x = Categoria, y = Valor, fill = Gênero)) +
  geom_bar(stat = "identity", position = "dodge") +
  facet_wrap(~ Ano, ncol = 1) +
  labs(x = "Categoria", y = "Valor", title = "Comparação das taxas de ocupação e desocupação por sexo por ano (Brasil)") +
  scale_fill_manual(values = c("#0000FF", "#FF0000"), labels = c("Homem", "Mulher")) +
  theme_minimal()

# Exibir o gráfico
print(grafico)

```

```{r}

rendS2022.1 <- data.frame(rend_med_mensal_sexo2022.1)
df_rend_sexo2022.1 <- data.frame(subset(rendS2022.1, select = -c(V2007,se)))
names(df_rend_sexo2022.1)[names(df_rend_sexo2022.1) == "VD4020"] <- "Rendimento"

df_rend_sexo2022.1 <- cbind(Gênero = c("Homem", "Mulher"), df_rend_sexo2022.1)
df_rend_sexo2022.1$Ano <- rep(2022,2)


rendS2023.1 <- data.frame(rend_med_mensal_sexo2023.1)
df_rend_sexo2023.1 <- data.frame(subset(rendS2023.1, select = -c(V2007,se)))
names(df_rend_sexo2023.1)[names(df_rend_sexo2023.1) == "VD4020"] <- "Rendimento"

df_rend_sexo2023.1 <- cbind(Gênero = c("Homem", "Mulher"), df_rend_sexo2023.1)
df_rend_sexo2023.1$Ano <- rep(2023,2)


# Concatenar os dataframes
dadosrendSplot <- rbind(rendS2022.1, rendS2023.1)

# Criar o gráfico de barras utilizando ggplot2
grafico <- ggplot(dados, aes(x = Gênero, y = Rendimento, fill = Gênero)) +
  geom_bar(stat = "identity", position = "dodge") +
  facet_wrap(~ Ano, ncol = 1) +
  labs(x = "Gênero", y = "Rendimento", title = "Comparação de rendimento médio mensal por Gênero e Ano (Brasil)") +
  scale_fill_manual(values = c("#0000FF", "#FF0000"), labels = c("Homem", "Mulher")) +
  theme_minimal()

grafico <- grafico + theme(legend.position = "none")
# Exibir o gráfico
print(grafico)



```



```{r}






```

