---
title: "MCA - AVALIAÇÃO PROGRESSIVA 2"
authors: "Eduardo Santos  - 514554, Maria Rita Martins - 493387, Natanael Silveira - 500822 e Thiago Marques - 412645"
date: "November 27, 2023"
output: pdf_document
---

QUESTÃO 01

```{r}
# pacotes
install.packages('reshape2')
install.packages('tidyr')
install.packages('dplyr')

library(reshape2)
library(tidyr)
library(dplyr)

# dataframe com os dados apresentados
dados <- data.frame(
  a = c(62, 60, 63, 59, 63, 59),
  b = c(63, 67, 71, 64, 65, 66),
  c = c(68, 66, 71, 67, 68, 68),
  d = c(56, 62, 60, 61, 63, 64)
)

```


```{r}
# Transformar os dados usando tidyr
dados_long <- dados %>%
  gather(key = "grupo", value = "valor", a:d)

# dados
print(dados_long)
```


```{r}
# análise de variância
modelo_anova <- aov(valor ~ grupo, data = dados_long)

# tabela ANOVA
print(summary(modelo_anova))
```

```{r}
# teste de Tukey para comparações múltiplas
resultado_tukey <- TukeyHSD(modelo_anova)

# resultado do teste
print(resultado_tukey)

```


```{r}
# Gráfico de caixa
boxplot(valor ~ grupo, data = dados_long, main = "Boxplot por Grupo")
```

*a vs. b:*
    Diferença média: 5.0
    Intervalo de Confiança (IC): [1.176, 8.824]
    Diferença significativa (p adj = 0.0078).

*a vs. c:*
    Diferença média: 7.0
    IC: [3.176, 10.824]
    Diferença significativa (p adj = 0.00028).

*a vs. d:*
    Diferença média: Praticamente zero
    IC: [-3.824, 3.824]
    Não há diferença significativa (p adj = 1.0).

*b vs. c:*
    Diferença média: 2.0
    IC: [-1.824, 5.824]
    Não há diferença significativa (p adj = 0.4766).

*b vs. d:*
    Diferença média: -5.0
    IC: [-8.824, -1.176]
    Diferença significativa (p adj = 0.0078).

*c vs. d:*
    Diferença média: -7.0
    IC: [-10.824, -3.176]
    Diferença significativa (p adj = 0.00028).

Em resumo, há diferenças significativas nas médias entre os grupos a e b, a e c, b e d, e c e d. Não há diferença significativa entre a e d, nem entre b e c. Essas conclusões são baseadas nos intervalos de confiança e nos p-values ajustados obtidos pelo teste de Tukey, considerando um nível de confiança de 95%.



### QUESTÃO 02

Carregar pacotes e dados

```{r}
# Pacotes
install.packages('wooldridge')
library(wooldridge)

# Carregar os dados contidos em wage1
data("wage1")
```

Definindo variaveis

```{r}
educ <- wage1$educ
wage <- wage1$wage
female <- wage1$female
```

a) Encontrar o nivel médio de escolaridade na amostra

```{r}
mean_educ <- mean(educ)
cat("O nivel médio de escolaridade na amostra é", round(mean_educ, 2), "anos.\n")
```

O p-value muito baixo fornece evidências significativas contra a hipótese nula de homocedasticidade (variância constante dos resíduos). Portanto, há indicações de heterocedasticidade nos resíduos do modelo.


b) Quais são o maior e o menor número de anos de educação formal?

```{r}
max_educ <- max(educ)
min_educ <- min(educ)
cat("O maior número de anos de educação formal é", max_educ, "anos.\n")
cat("O menor número de anos de educação formal é", min_educ, "anos.\n")
```

O p-value baixo sugere evidências significativas contra a hipótese nula de ausência de autocorrelação nos resíduos. Portanto, há indicações de autocorrelação positiva nos resíduos do modelo.


c) Encontrar o salário médio por hora na amostra. Ele parece ser alto ou baixo?

```{r}
getmode <- function(v) {
  uniqv <- unique(v)
  uniqv[which.max(tabulate(match(v, uniqv)))]
}
mean_wage <- mean(wage)
median_wage <- median(wage)
cat("O salário médio por hora na amostra é", round(mean_wage, 2), "dólares.\n")
cat("Comparando com a mediana que é ", round(median_wage, 2), "dólares, predizemos um valor médio.\n")
print(getmode(wage))
```

d) Quantas mulheres estão na amostra? Quantos homens?

```{r}
n_female <- sum(female == 1)
n_male <- sum(female == 0)
cat("Há", n_female, "mulheres na amostra.\n")
cat("Há", n_male, "homens na amostra.\n")
```


Valores do VIF abaixo de 5 geralmente indicam baixa multicolinearidade. No seu caso, todos os valores estão abaixo desse limite, sugerindo que a multicolinearidade pode não ser um problema significativo.



### QUESTÃO 03


```{r}
# Carregar pacotes
install.packages('lmtest')
install.packages('faraway')
library(wooldridge)
require(faraway)
library(lmtest)
```


```{r}
# Carregar os dados meap93
data(meap93)

# Ajustar o modelo de regressão linear
modelo <- lm(math10 ~ salary + staff + enroll, data = meap93)
```


```{r}
# Plotar os resíduos versus os valores ajustados
plot(modelo$residuals ~ modelo$fitted.values, xlab = "Valores ajustados", ylab = "Resíduos")

```


```{r}
# Plotar o histograma dos resíduos
hist(modelo$residuals, xlab = "Resíduos", main = "Histograma dos resíduos")
```


```{r}
# Testar a normalidade dos resíduos
shapiro.test(modelo$residuals)
```


```{r}
# Carregar o pacote lmtest

# Testar a heterocedasticidade dos resíduos
bptest(modelo)

# Testar a autocorrelação dos resíduos
dwtest(modelo)

# Testar a multicolinearidade das variáveis explicativas
vif(modelo)

```


*3-A)*

*Intercepto (Intercept):*
O intercepto não é estatisticamente significativo (p-value = 0.944), indicando que, quando todas as variáveis são zero, a nota de matemática não é significativamente diferente de zero.

*Coeficientes das Variáveis Independentes:*
- salary: Coeficiente significativo (p-value muito baixo), sugerindo uma relação positiva entre os salários dos professores e as notas de matemática.
- staff: Coeficiente não significativo (p-value = 0.182), indicando falta de evidência estatística para um efeito significativo nas notas.
- enroll: Coeficiente não significativo (p-value = 0.240), indicando falta de evidência estatística para um efeito significativo nas notas.

*Outros Resultados Importantes:*
- Residual standard error: A dispersão média dos resíduos é 10.19.
- R-squared: O modelo explica aproximadamente 6.37% da variação nas notas de matemática.
- F-statistic: O modelo como um todo é estatisticamente significativo.

*Conclusões:*
Os salários dos professores têm um efeito significativo nas notas de matemática, enquanto o número de funcionários por mil alunos e o número de matrículas não mostram efeitos significativos.
  

*3-B)*

O resultado da B indica que o coeficiente estimado para a variável staff é -0.1221, o que significa que, mantendo as outras variáveis constantes, um aumento de uma unidade no número de funcionários por mil alunos está associado a uma diminuição de 0.1221 pontos na nota média de matemática dos alunos. Esse resultado é estatisticamente significativo ao nível de 1%, pois o valor-p é menor que 0.01. Isso sugere que há uma relação negativa entre o tamanho do staff e a performance dos alunos, o que pode indicar que as escolas com mais funcionários têm menos eficiência ou qualidade na educação.

