---
title: "Resolução de Exercício de Regressão Linear no R"
author: "Prof. Weligton Gomes"
date: "`r Sys.Date()`"
output: pdf_document
---

```{r setup, include=FALSE}
knitr::opts_chunk$set(echo = TRUE)
```

# Exercícios da Nota de Aula sobre Regressão Linear no R

```{r}
library(wooldridge)
```

# Exemplo 2.3:

```{r}
data("ceosal1")
summary(ceosal1)

attach(ceosal1)
CEOregress <- lm(salary ~ roe, data = ceosal1)
plot(roe, salary, ylim=c(0,4000))
abline(CEOregress, col='red')

summary(CEOregress)
```

$salary$ é o salário anual de CEO em milhares de dólares e #roe# é o retorno médio sobre o patrimônio em percentual. O parâmetro $\beta_1$ irá medir a variação no salário anual quando o retorno médio sobre o patrimônio aumentar em um ponto percentual. 

um $roe = 0$, teremos um salário previsto de $963,19$ ou $US\$$ $963.191$, que é o intercepto. Ademais, se $\Delta roe = 1$, então $\Delta salary = 18,5$ ou $US\$$ $18.501$. Podemos, por fim, desenhar a reta de regressão com o código abaixo.

# Exercício 2.10:
```{r}
data("k401k")
# View(k401k)
summary(k401k)
```

## Estimação do modelo

```{r}
modelo<-lm(prate~mrate, data = k401k)
summary(modelo)
```

## Interprete o intercepto de sua equação. Interprete o coeficiente de mrate.

Resposta: $83.075455$ é o valor esperado da taxa de particpação (prate) quando a taxa de contribuição (mrate) é zero.

## Ache o prate predito quando mrate = 3, 5. Essa predição é razoável? Explique o que está acontecendo.

Resposta:
```{r}
modelo$coefficients[1] + modelo$coefficients[2] * 3.5
```

De acordo com as estimações, se $\Delta mrate=3.5$, haverá uma taxa de participação ou no número de contas ativas no plano da ordem de, aproximadamente, $103,6\%$, o que não faz sentido, pois a participação total dos funcionários da empresa encerraria um total de $100,0\%$. 

## Quanto da variação em prate é explicado por mrate? Em sua opinião, isso é bastante? 

Resposta: O $R^2$ desta estimação foi de $0.0747$ implicando que $7,47\%$ das variações em prate são capazes de explicar as variações de mrate.

# Exercício 2

```{r}
data("ceosal2")
```

# Ache o salário médio (salary) e a permanência média (ceoten) da amostra.

Resposta:

```{r}
summary(ceosal2)
```

# Quantos CEOs estão em seu primeiro ano na posição de CEO (isto é, ceoten = 0)? Qual é a permanência mais longa como CEO?

```{r}
table(ceosal2 == 0)

max(ceosal2$ceoten)
```

# Estime o modelo de regressão simples

```{r}
modelo2 <- lm(salary ~ ceoten, data = ceosal2)
summary(modelo2)
```

# Qual é o aumento do salário predito (aproximado) no salário, dado um ano a mais como CEO?

```{r}
coefficients(modelo2)[2]
```

# Estime o modelo de regressão simples (log-lin)

```{r}
modelo3 <- lm(lsalary ~ ceoten, data = ceosal2)
```

# Qual é o aumento da percentagem predita (aproximado) no salário, dado um ano a mais como CEO?

```{r}
summary(modelo3)
```

