---
title: "Universidade Federal do Ceará (UFC/Sobral)"
subtitle: "Aula 04 - Métodos Computacionais Aplicados"
author: "Prof. Weligton Gomes"
date: "03/04/2023"
output: pdf_document
---

```{r setup, include=FALSE}
knitr::opts_chunk$set(echo = TRUE)
```

# Instalação e Ativação de Pacotes

```{r, echo=TRUE}
#install.packages("ISwR")
library(ISwR)
```

# Extrair números aleatórios de uma distribuição normal - rnorm()

Observação: r de random ou aleatório e norm - de distribuição normal

```{r}
x<-rnorm(100)
y<-rnorm(100,mean = 5, sd = 2)
print(x)
plot(x,y)
```

#Visualização de dados pelo comando View

```{r}
View(rnorm(100))
plot(rnorm(100))
```

Os dois caracteres <- devem ser lidos como um único símbolo: uma seta apontando para a variável à qual o valor é atribuído. Isso é conhecido como operador de atribuição.

```{r}
x <- 2
x + x
```

# Operação com Vetores: 

Um ponto forte do R é que ele pode manipular vetores de dados inteiros como objetos únicos. 
Um vetor de dados é simplesmente uma matriz de números e vetor pode ser construído assim:

```{r}
weight <- c(60, 72, 57, 90, 95, 72)
height <- c(1.75, 1.80, 1.65, 1.90, 1.74, 1.91)
bmi <- weight/height^2
bmi
mean(bmi)
summary(bmi)
```

Considere, por exemplo, o cálculo da média e do desvio padrão da variável weight de forma manual

Média = Somatório de weight/número de observações

```{r}
sum(weight)
sum(weight)/length(weight)
```

Desvio padrão = A raíz quadrada da variância. Onde a variáncia é o somatório dos desvios médio quadrado / n-1

```{r}
xbar <- sum(weight)/length(weight)
weight - xbar
(weight - xbar)^2
sum((weight - xbar)^2)
sqrt(sum((weight - xbar)^2)/(length(weight) - 1))
```

De forma mais fácil e ágil, tem-se a função mean():

```{r}
mean(height)
sd(height)

mean(weight)
sd(weight)
```

Como um exemplo um pouco mais complicado do que R pode fazer, considere o seguinte: A regra prática é que o IMC (BMI) para um indivíduo com peso normal deve estar entre 20 e 25, e queremos saber se nossos dados se desviam sistematicamente deste. Você pode usar um teste t de uma amostra para avaliar se o IMC das seis pessoas pode ser considerado como tendo uma média de 22,5, dado que eles vêm de uma distribuição normal. Para isso, você pode usar a função t.test. 


(Você pode não conhecer a teoria do teste t ainda. O exemplo é incluído aqui principalmente para dar alguma indicação de como é a saída estatística “real”).


```{r}
t.test(bmi, mu=22.5)
```

O argumento $\mu=22.5$ atribui um valor ao argumento formal $mu$, que representa a letra grega $\mu$ convencionalmente usada para a média teórica. Se isso não for fornecido, o teste t usaria o valor padrão $mu=0$.

Para um teste como este, obtemos uma impressão mais extensa do que nos exemplos anteriores.Você pode se concentrar no valor de p, que é usado para testar a hipótese de que a média é $22,5$. O valor de p não é pequeno, indicando que não é improvável obter dados como os observados se a média fosse de fato $22,5$. (Falando de forma simplificada; na verdade, p é a probabilidade de obter um valor t maior que $0,3449$ ou menor que $-0,3449$). No entanto, você também pode observar o intervalo de confiança de $95\%$ para a verdadeira média. Este intervalo é bastante amplo, indicando que realmente temos muito pouca informação sobre a verdadeira média.

# Gráficos no R

```{r}
plot(height,weight)
plot(height, weight, pch=18, main = "Peso versus Altura", xlab = "Altura", ylab = "Peso") 
#pch = plotting Character (0:18)
hh <- c(1.65, 1.70, 1.75, 1.80, 1.85, 1.90)
lines(hh, 22.5 * hh^2)

args(plot.default)
```

# Funções e Argumentos

Muitas coisas em R são feitas usando chamadas de função, comandos que se parecem com uma aplicação de uma função matemática de uma ou várias variáveis; por exemplo, log (x) ou plot (altura, peso).

```{r}
args(plot.default)
```

# Vetores: 

Existem mais dois tipos, vetores de caracteres e vetores lógicos. Um vetor de caracteres é um vetor de strings de texto, cujos elementos são especificados e impressos entre aspas:

```{r}
c("Huey","Dewey","Louie")
```

Não importa se você usa símbolos de aspas simples ou duplas, desde que a aspa esquerda seja igual à direita:

```{r}
a<-c('Huey','Dewey','Louie')
c(T,T,F,T)
bmi > 25
```

Se você imprimir um vetor de caracteres, geralmente ele sairá com aspas adicionadas a cada elemento. Existe uma maneira de evitar isso, ou seja, usar a função cat Por exemplo,

```{r}
cat(c("Huey","Dewey","Louie"))
```

Observação: Valores Missing no R são representados por $NA$.

# Funções que criam vetores

Aqui, apresentamos três funções, c, seq e rep, que são usadas para criar vetores em várias situações. O primeiro deles, c, já foi introduzido. É a abreviação de “concatenar”, juntando itens de ponta a ponta, que é exatamente o que a função faz:

```{r}
c(42,57,12,39,1,3,4)
x <- c(1, 2, 3)
y <- c(10, 20)
c(x, y, 5)
```

A segunda função, seq (“sequência”), é usada para séries de números equidistantes.

```{r}
seq(4,9)
4:9
```

Se você quiser uma sequência em saltos de 2.

```{r}
seq(4,10,2)
```

A terceira função, rep (“replicar”), é usada para gerar valores repetidos. Ele é usado em duas variantes, dependendo se o segundo argumento é um vetor ou um único número:

```{r}
oops <- c(7,9,13)
rep(oops,3)
rep(oops,1:3)
rep(1:2,c(10,15))

rep(1:2,each=10) #Igual ao comando abaixo.
rep(1:2,c(10,10))
```

Em R, a noção de matriz é estendida a elementos de qualquer tipo, então você poderia ter, por exemplo, uma matriz de caracteres (string). Matrizes e arranjos são representadas como vetores com dimensões:

# Exemplo de matrizes nas notas de aula

```{r}
x <- 1:12
dim(x) <- c(3,4)

y<-matrix(c(2,4,5,8,3,2,1,12,9),nrow=3,byrow=TRUE)

x <- matrix(1:12,nrow=3,byrow=T)
rownames(x) <- LETTERS[1:3]
colnames(x) <- LETTERS[4:7]
x

colnames(x)<-c("Cajá","Melão", "Abacaxi", "Maçã")
x
```

# Matriz Transposta

```{r}
t(x)
```

# Inversa de Matriz

```{r}
solve(y)
```

Você pode “colar” vetores ou juntar coluna ou linha, usando as funções cbind (coluna) e rbind (linha).

```{r}
cbind(A=1:4,B=5:8,C=9:12)
rbind(A=1:4,B=5:8,C=9:12)
```


